【裁判字號】    96,易,836
【裁判日期】    970430
【裁判案由】    家庭暴力之傷害
【裁判全文】
臺灣彰化地方法院刑事判決               96年度易字第836號
公  訴  人  臺灣彰化地方法院檢察署檢察官
被      告  丙○○
選任辯護人  陳青來律師
            陳世煌律師
上列被告因家庭暴力之傷害案件，經檢察官提起公訴（96年度偵
字第4927號），本院判決如下：
    主  文
丙○○傷害人之身體，處拘役肆拾日，如易科罰金，以新臺幣貳
仟元折算壹日，減為拘役貳拾日，如易科罰金，以新臺幣貳仟元
折算壹日。
    犯罪事實
一、丙○○自民國92年10月間起至96年3 月17日止，與甲○○同
    居在彰化縣福興鄉○○路○ 段739 號住處，為事實上之夫妻
    ，2 人間具有家庭暴力防治法第3 條第2 款之家庭成員關係
    。於96年3 月17日上午11時30分許（起訴書誤載為96年3 月
    16日，業經蒞庭實施公訴之檢察官當庭更正），丙○○因不
    滿甲○○蒸煮隔夜便當供家人食用，竟基於傷害他人身體之
    犯意，在上址住處1 樓，以手抓住甲○○頭髮，將甲○○之
    頭部撞擊牆壁，並將甲○○壓倒在地，以腳踢甲○○之頭部
    ，致甲○○受有頭部外傷併頭皮鈍挫傷、右前臂多處瘀傷、
    右膝鈍挫傷、左膝鈍傷合併瘀傷等傷害。
二、案經甲○○訴由彰化縣警察局鹿港分局報請臺灣彰化地方法
    院檢察署檢察官偵查起訴。
    理  由
一、本案被告所犯係屬刑事訴訟法第376 條第1 款所列之最重本
    刑為3 年以下有期徒刑、拘役或專科罰金之罪，本院爰依同
    法第284 條之1 之規定行獨任審判。次按被告以外之人於審
    判外之陳述，雖不符刑事訴訟法第159 條之1 至第159 條之
    4 之規定，而經當事人於審判程序同意作為證據，法院審酌
    該言詞陳述或書面陳述作成時之情況，認為適當者，亦得為
    證據。當事人、代理人或辯護人於法院調查證據時，知有第
    159 條第1 項不得為證據之情形，而未於言詞辯論終結前聲
    明異議者，視為有前項之同意，刑事訴訟法第159 條之5 定
    有明文。查本案全部供述證據，公訴人、被告及其選任辯護
    人均不爭執其證據能力，本院復衡以該等供述證據作成時之
    情況，應為適當，是可認後述所引用證據之證據能力均無疑
    義，合先敘明。
二、訊據被告丙○○矢口否認上揭犯罪事實，辯稱：「伊與告訴
    人甲○○發生爭執之時間是96年3 月17日中午12時30分，因
    為甲○○準備一些腐敗的飯菜要給伊子女吃，伊知道後就把
    這些飯菜丟在地上，甲○○要伊將飯菜清掃乾淨，伊不予理
    會，甲○○就上2 樓從陽台拿了活動晒衣桿打伊，伊用手抵
    擋且要將晒衣桿搶下來，雙方因而發生拉扯，拉扯過程中有
    拉到甲○○右手，伊沒有抓她頭髮，也不知道她為何頭部受
    傷」云云。惟查：
    （一）上揭事實，業據證人即告訴人甲○○於警詢、偵查及
          本院審理時證述遭毆傷之經過情節明確，並有秀傳紀
          念醫院診斷證明書1 紙在卷可稽。又參諸卷附之診斷
          證明書所示，告訴人係於96年3 月19日即案發後3 日
          前往該醫院門診治療，經驗傷診斷之結果，受有頭部
          外傷併頭皮鈍挫傷、右前臂多處瘀傷、右膝鈍挫傷、
          左膝鈍傷合併瘀傷之傷勢，核與告訴人指訴係遭被告
          以徒手抓扯頭髮撞擊牆壁、並壓倒在地，以腳踢頭部
          所可能傷及之部位相符。再者，告訴人係遲至同年5
          月8 日始向彰化縣警察局鹿港分局福興分駐所提出告
          訴，有該次警詢筆錄1 份在卷足憑，而告訴人雖於案
          發後3 日始前往上開醫院接受治療，然其就診時即向
          醫療人員主訴：「星期六被先生打頭、雙手、背部」
          一節，有秀傳紀念醫院97年4 月10日97明秀（醫）字
          第九七０四六０號函檢具之病歷資料1 份在卷可按，
          然告訴人就醫驗傷當時尚未採取任何法律途徑，當無
          心詳細考量利害關係，是其所受傷勢應確係遭被告毆
          打所致。綜上，告訴人之指訴應非子虛，堪以採信，
          被告於警、偵訊及本院審理時空言否認犯行，洵無足
          採。
    （二）證人乙○○雖於本院審理時證稱：「當天伊都在住處
          2 樓房間，約12時許爸爸叫伊下樓吃飯，伊聞到飯菜
          有臭掉的味道就告訴爸爸，爸爸將裝飯菜的便當盒拿
          起來時不小心打翻，阿姨走過來看到飯菜在地上很生
          氣，叫爸爸把飯菜掃起來，爸爸不要就走到樓上，阿
          姨也跟著上去，伊和伊妹妹、弟弟也一起跟上去，阿
          姨就到2 樓陽台拿晒衣桿打爸爸，爸爸用手抵擋，然
          後將晒衣桿搶起來丟在地上，然後離開，阿姨又拿鐵
          棍打爸爸手臂、背部好幾下，爸爸與阿姨並沒有拉扯
          ，搶晒衣桿的過程中亦沒有跌倒」云云（見本院卷第
          101 頁至第103 頁），然核與被告於本院審理時自承
          與告訴人發生拉扯乙情有間，且與其於告訴人被訴傷
          害案件（96年度他字第1114號）96年6 月28日偵查中
          證述：「阿姨將前一天的便當煮好用大碗裝起來，伊
          聞到臭味告訴爸爸，爸爸說飯臭掉了，就把飯打翻在
          地上，阿姨要爸爸收拾，爸爸不理會，阿姨就拿晒衣
          桿打爸爸背部，爸爸就去搶阿姨手中的晒衣桿，搶過
          來時2 人都跌倒，爸爸手上的棍子滑出去掉在床底下
          ，不是爸爸故意丟到床底下」等語（見上開偵查卷第
          38頁），關於被告奪取告訴人所持之晒衣桿過程中2
          人是否均跌倒在地等細節之敘述亦相齟齬；然證人乙○○於本院審理時關於被告與告訴人吵架次數、或其
          當時就讀國小幾年級等原則性問題，均證稱不復記憶
          （見本院卷第103 頁背面、第104 頁），則以本案案
          發距今已1 年餘，證人乙○○是否猶能清楚記憶全案
          詳細經過，已不無可疑；況證人即告訴人甲○○於其
          被訴傷害案件及本院審理時迭稱：「丙○○係當日11
          時30分許就在住處1 樓客廳將飯菜打翻及毆打伊」等
          語（見96年度他字第1114號卷第40頁、本院卷第105
          頁背面），是依證人乙○○前揭所述係於同日12時許
          始下樓準備用餐，則證人乙○○究竟有無全程目睹本
          案，亦非無疑義。準此，證人乙○○之證述，尚不足
          為有利被告之認定。
    （三）至證人粘琇婉於本院審理時證稱：「伊沒有到下寮找
          朋友，亦沒有見到2 名小孩在魚池邊」等語（見本院
          卷第108 頁背面）；證人劉慶豐於本院審理時證稱：
          「96年3 月16日是星期六假日，伊到下寮找一位石老
          闆，有看到2 位小孩在附近魚池丟石頭，其中一位就
          是乙○○，當日亦有看到甲○○」云云（見本院卷第
          109 頁至第111 頁），惟證人粘琇婉既未曾親身見聞
          ，而證人劉慶豐所述之日期並非本案案發時間，與本
          案待證事項無關，均尚不足為本院認定事實所憑之證
          據，併予敘明。
三、按家庭暴力者，謂家庭成員間實施身體或精神上不法侵害之
    行為；又家庭暴力罪者，謂家庭成員間故意實施家庭暴力行
    為而成立其他法律所規定之犯罪，家庭暴力防治法第2 條第
    1 項、第2 項著有明文。本件案發時被告與告訴人為事實上
    之夫妻，二人間具有家庭暴力防治法第3 條第2 款之家庭成
    員關係。是核被告丙○○所為，係犯刑法第277 條第1 項之
    普通傷害罪，同時亦屬家庭暴力防治法第2 條第2 項之家庭
    暴力罪，惟因家庭暴力防治法之上開條文並無罰則規定，是
    以此部分犯行應僅依刑法普通傷害罪之規定予以論罪科刑，
    附此敘明。爰審酌被告因細故動手毆打告訴人、告訴人所受
    之傷勢、犯罪後之態度等一切情狀，量處如主文所示之刑。
    又本件被告之犯罪時間在96年4 月24日以前，且被告所犯普
    通傷害罪，符合中華民國96年罪犯減刑條例所定之減刑要件
    ，爰依該條例第2 條第1 項第3 款、第7 條、第9 條規定，
    減其宣告刑2 分之1 ，併諭知易科罰金之折算標準。
據上論斷，應依刑事訴訟法第299 條第1 項前段，刑法第277 條
第1 項、第41條第1 項前段，刑法施行法第1 條之1 第1 項、第
2 項前段，中華民國96年罪犯減刑條例第2 條第1 項第3 款、第
7 條、第9 條，判決如主文。
本案經檢察官蔡明達到庭執行職務。
中    華    民    國    97    年    4     月    30    日
                  刑事第一庭    法      官  胡宜如
以上正本證明與原本無異。
如不服本判決，應於送達後10日內向本院提出上訴狀（須附繕本
）。
告訴人或被害人對於判決如有不服具備理由請求檢察官上訴者，
其上訴期間之計算係以檢察官收受判決正本之日期為準。
中    華    民    國    97    年    4     月    30    日
                                書  記  官  蕭秀吉
附錄本案論罪科刑法條：
中華民國刑法第277條
傷害人之身體或健康者，處 3 年以下有期徒刑、拘役或 1 千元
以下罰金。
犯前項之罪因而致人於死者，處無期徒刑或 7 年以上有期徒刑；
致重傷者，處3 年以上10年以下有期徒刑。


司法院資訊處製作；財團法人民間司法改革基金會備份。
